臺灣臺中地方法院民事判決  
111年度訴字第1373號
原      告  楊慧娟  

訴訟代理人  陳頂新律師
複  代理人  陳相懿律師
被      告  阮思瑜  
訴訟代理人  何崇民律師
複  代理人  顏景苡律師
上列當事人間請求損害賠償事件，本院於民國111年10月21日言
詞辯論終結，判決如下：
    主  文
被告應給付原告新臺幣6萬元，及自民國111年6月8日起至清償日
止，按週年利率百分之5計算之利息。
原告其餘之訴駁回。
訴訟費用由被告負擔百分之4，餘由原告負擔。
本判決原告勝訴部分得假執行。但被告如以新臺幣6萬元為原告
預供擔保，得免為假執行。
原告其餘假執行之聲請駁回。
    事實及理由
一、原告主張：伊與訴外人甲○○於民國74年10月8日結婚迄今。
    然伊發現被告於110年間與甲○○產生情愫，故被告於同年4月
    29日與原告簽立協議書（下稱系爭協議書），約定簽署系爭
    協議書後，非經伊同意，被告不得再主動與甲○○以任何方式
    聯繫，倘有違約，即應給付伊懲罰性違約金新臺幣（下同）
    100萬元。詎甲○○於111年3月至同年4月間仍與暱稱為「良宜
    」、「中台襌寺」之被告以通訊軟體LINE互傳如附表所示之
    曖昧訊息（下稱系爭侵權行為），被告與甲○○往來已逾越一
    般正常社交程度，侵害伊基於配偶之身分法益而情節重大，
    應賠償伊非財產上損害50萬元。另被告違反系爭協議書約定
    ，應賠償懲罰性違約金100萬元。爰依民法第184條第1項前
    段及後段、第195條第3項準用第1項之規定，及系爭協議書
    之約定，提起本件訴訟，請求擇一為有利判決等語。並聲明
    ：㈠被告應給付原告150萬元，及自起訴狀繕本送達翌日起至
    清償日止，按週年利率百分之5計算之利息。㈡願供擔保，請
    准宣告假執行。
二、被告則以：爭執原告所提對話紀錄（下稱系爭對話紀錄）形
    式上真正，其上所載「良宜」、「中台禪寺」帳號非伊之帳
    號。原告未經甲○○同意取得系爭對話紀錄，侵害甲○○之隱私
    ，不能作為本案認定事實之基礎。系爭對話紀錄內容僅係一
    般朋友間對話，並未逾越一般社交往來，難認侵害原告之配
    偶身分法益。縱認伊成立侵權行為，原告請求之非財產上損
    害過高。另系爭協議書限制伊通訊自由、一般行為自由、自
    主決定權，違反民法第72條規定應屬無效，且屬於權利濫用
    ，不得主張伊違約；系爭協議書約定之違約金過高，應予酌
    減等語，資為抗辯。並聲明：㈠原告之訴及假執行之聲請均
    駁回。㈡如受不利判決，願供擔保請准宣告免為假執行。
三、得心證之理由
　㈠原告依民法侵權行為之法律關係，請求被告給付50萬元之非
    財產損害，並非可採。
　⒈按因故意或過失，不法侵害他人之權利者，負損害賠償責任
    。故意以背於善良風俗之方法，加損害於他人者亦同。不法
    侵害其他人格法益而情節重大者，被害人雖非財產上之損害
    ，亦得請求賠償相當之金額。前2項規定，於不法侵害他人
    基於配偶關係之身分法益而情節重大者，準用之。民法第18
    4條第1項、第195條第1項前段、第3項分別定有明文。是不
    法侵害他人基於配偶關係之身分法益，行為態樣雖不以侵權
    行為人間有通姦、相姦為限，然應視個案侵害程度、損害狀
    況、被害人之痛苦程度及忍受能力等個別情事，客觀判斷情
    節是否重大。
　⒈被告原名為阮良宜，系爭對話紀錄所示之男生、女生照片分
    別為甲○○、被告本人乙情，為兩造所不爭執(見本院卷第255
    至256頁)，可見系爭對話紀錄之帳號名稱為被告之原名，「
    阮良宜」、「中台禪寺」之帳號均曾傳送被告之自拍照、照
    片予甲○○(見本院卷第179至181頁)，審酌該照片均為一般生
    活照片，除被告本人持有外，殊難想像原告如何取得上開照
    片並移花接木，被告亦未釋明原告有何未經被告即能取得照
    片之管道；兼以甲○○曾要求被告拍照，「良宜」隨即傳送被
    告自拍照片(見本院卷第179頁)，另「中台禪寺」曾傳送被
    告照片詢問甲○○是否漂亮(見本院卷第181頁)，綜核各節，
    足認原告主張系爭對話紀錄乃被告與甲○○間之對話紀錄，應
    堪採信。被告空言否認並爭執系爭對話紀錄之形式上真正，
    即無可取。
　⒉原告與甲○○於74年10月8日結婚迄今，被告至遲於110年4月29
    日簽立系爭協議書時，已知悉甲○○為有配偶之人一節，為兩
    造所不爭執(見本院卷第255至256頁)。觀諸附表所示之對話
    內容，業據原告提出LINE對話紀錄為憑(見本院卷第39至51
    頁)，可見被告與甲○○互以寶貝相稱，或傳送愛心之貼圖，
    然一般朋友關係，尤其是已婚異性朋友間，本應避免言語上
    之曖昧，佐以甲○○、被告前以向原告保證不再聯絡，並各自
    簽立切結書、系爭協議書(見本院卷第35、至37、53至55頁)
    ，顯已知其等間之互動已達致原告懷疑之程度，卻仍未收斂
    ，持續通信，互傳如附表所示曖昧訊息，堪認確實影響原告
    與甲○○間之信賴關係，故被告所為，已逾越朋友間通常合理
    往來關係之範圍，致原告對婚姻幸福生活之信賴基礎有所影
    響，而有侵害原告基於配偶關係之身分法益。
　⒊然觀諸附表所示之言論，其言語雖略有曖昧，而並無露骨、
    腥羶、強烈示愛等明顯逾越異性交往尺度之內容，審酌被告
    與甲○○傳訊之頻率雖幾近每天，然訊息內容簡短，詞語雖造
    成原告不快，卻難認已達嚴重、強烈之程度。故被告雖未避
    嫌甲○○已婚身分，致損害原告對其配偶甲○○之信賴，侵害原
    告基於配偶關係之身分法益，然綜合系爭侵權行為之侵害程
    度、所造成之損害狀況及原告之痛苦程度，客觀上難認屬情
    節重大，原告尚不得依民法第195條第3項規定請求被告賠償
    。
　㈡原告依系爭協議書之約定，請求被告給付懲罰性違約金6萬元
    之部分，應屬可取，其餘部分，則非有據。
　⒈系爭協議書為兩造於110年4月29日簽立系爭協議書，有系爭
    協議書可佐(見本院卷第53至55頁)。觀諸系爭協議書第3條
    約定：乙方(即被告)承諾於本協議書簽署後，非經甲方(即
    原告)同意，不得再主動與甲方之配偶以任何方式聯繫(包括
    但不限於電話、簡訊、社交媒體如Facebook、Twitter、Ins
    tagram、LINE及相似之社交軟體，或透過第三人傳達聯繫)
    ，如甲方之配偶主動與乙方聯繫，乙方亦不得予以回應。倘
    乙方違反本條之約定，即應給付甲方懲罰性違約金100萬元
    之內容，故若被告違反上開約定，即應賠償原告懲罰性違約
    金。
　⒉觀諸原告所提系爭對話紀錄截圖、輸出之文字檔(見本院卷第
    383至393)，其內容互核相符，且系爭對話紀錄截圖形式上
    為真正，業如前認定，佐以文字檔內容連貫並無突兀之處，
    被告亦未指明有何遭竄改之情形，堪認上開文字檔之形式亦
    為真正，是系爭對話紀錄之時間即如附表時間欄所示。基此
    足徵，被告於簽立系爭協議書後，仍與甲○○聯絡，違反系爭
    協議書之約定，即應賠償原告懲罰性違約金。
　⒊被告雖抗辯系爭協議書限制其通信自由、一般行為自由及自
    主決定權，違反公序良俗，依民法第72條規定應屬無效等語
    。然前揭通信自由，旨在確保人民就通訊之有無、對象、時
    間、方式及內容等事項，有不受國家及他人任意侵擾之權利
    ；一般行為自由，則為人民得依其意志作為或不作為之自由
    。審酌本件被告為高職畢業，乃具有一般智識經驗之成年人
    ；佐以系爭協議書簽立背景乃因被告與甲○○交友、互動情形
    ，與原告產生糾紛，而達成系爭協議書所約定事項之合意(
    見本院卷第53頁)，其於簽立系爭協議書當下，自可考量是
    否繼續與甲○○聯絡，而承受遭原告持續追償之風險，或放棄
    與有配偶之人為聯繫，避免後續產生侵害配偶權之疑慮，是
    其自已就是否與甲○○繼續來往為利益衡量，而基於自由意志
    決定簽立系爭協議書，實難認不法限制被告之自由；兼衡系
    爭協議書乃要求被告不再與甲○○聯絡，係為維護原告與甲○○
    婚姻存續之圓滿，於一般社會觀念中，難認屬違反公序良俗
    之情形，自無被告抗辯約定無效之事由。其上開所辯，要難
    憑採。
　⒋按違約金有賠償總額預定性質及懲罰性質之分；後者作為強
    制債務履行、確保債權效力之強制罰，於債務不履行時，債
    權人除得請求支付違約金外，並得請求履行債務，或不履行
    之損害賠償。又約定之違約金額是否過高，懲罰性質者非以
    債權人所受損害為唯一審定標準，尚應參酌債務人違約時之
    一切情狀斷之。考量系爭協議書第3條約定，約明屬懲罰性
    違約金之性質，且目的乃促使被告不再聯絡甲○○，堪認該約
    定係作為強制債務履行、確保債權效力之懲罰性違約金。審
    酌原告因被告違反約定，持續和甲○○聯繫之時間長短、通訊
    內容，致原告受有配偶權侵害之損害、被告違約情形等一切
    情狀，應認100萬元之懲罰性違約金過高，爰酌減至6萬元為
    適當。
　⒌權利濫用係指逸出權利的、社會的、經濟的目的或社會所不
    容許之界限行使權利而言；是苟債權人權利之行使與其前之
    行為有所矛盾，或有特別情事，仍須因其權利之行使，將致
    權義狀態顯然失衡，類此情形始得認係違反誠信原則(最高
    法院103年度台上字第2482號判決意旨參照)。考諸系爭協議
    書為兩造依其等自由意志所簽立，基於嚴守契約之精神，自
    須履行契約內容，原告請求乃合法行使系爭協議書約定之權
    利，難認有何權利濫用之情事。被告抗辯原告限制其基本權
    利，請求高額違約金，構成權利濫用等語，自非可取。
  ㈢給付無確定期限者，債務人於債權人得請求給付時，經其催
    告而未為給付，自受催告時起，負遲延責任。其經債權人起
    訴而送達訴狀，與催告有同一之效力；又遲延之債務，以支
    付金錢為標的者，債權人得請求依法定利率計算之遲延利息
    ；應付利息之債務，其利率未經約定，亦無法律可據者，週
    年利率為百分之5，此觀民法第229條第2項、第233條第1項
    前段、第203條規定可明。本件之債無確定期限，應自被告
    受催告時起始負遲延責任，則原告請求被告給付自起訴狀繕
    本送達之翌日即111年6月8日（見本院卷第78-5頁）起算之
    遲延利息，並按法定週年利率百分之5計算，應屬有憑。
四、綜上所述，原告依系爭協議書之約定，請求被告給付6萬元
    ，及自111年6月8日起至清償日止，按週年利率百分之5計算
    之利息部分，為有理由，應予准許；逾該範圍之請求，則無
    理由，應予駁回。
五、兩造均陳明願供擔保聲請宣告假執行或免為假執行，經核原
    告勝訴部分，所命給付之金額未逾50萬元，應依民事訴訟法
    第389條第1項第5款職權宣告假執行，被告聲請宣告免為假
    執行，核無不合，爰依同法第392條第2項規定，酌定相當之
    擔保金額准許之；至原告敗訴部分，其假執行之聲請已失所
    依附，併予駁回。
六、本件事證已臻明確，兩造其餘主張、陳述及所提之證據，經
    審酌後認為均不足以影響本判決之結果，爰不逐一論列，併
    此敘明。
七、據上論結，本件原告之訴為一部有理由、一部無理由，依民
    事訴訟法第79條，判決如主文。
中　　華　　民　　國　　111 　年　　11　　月　　11　　日
                  民事第一庭  審判長法　官　許石慶
　　　　　　　　　                  法  官  王詩銘
　　　　　　　　　                  法  官  鍾宇嫣
以上正本，係照原本作成。
如對本判決上訴，須於判決送達後20日內向本院提出上訴狀（須
附繕本），如委任律師提起上訴者，應一併繳納上訴審裁判費。
中　　華　　民　　國　　111 　年　　11　　月　　11　　日
                                    書記官　　
附表：
編號 時間 訊息內容 1 111年3月13日 甲○○：「LOVE YOU」之貼圖 2 111年3月14日 甲○○：「啾咪」之貼圖 3 111年3月16日 甲○○：你知道我現在需要什麼的吧! 被告：我 4 111年3月17日 被告：謝謝寶貝 甲○○：謝謝寶貝 5 111年3月18日 甲○○：今天你一定很漂亮、         照一張美照給我，好想一個人 6 111年3月19日 被告：退腿了 甲○○：回家我在幫你按摩 7 111年3月25日 甲○○：共度一生一世好嗎？ 8 111年3月31日 甲○○：哇!看起來真的超好吃 下次一定要吃這個麵，也要吃你 9 111年4月2日 甲○○：想想哈尼就溫暖了 10 111年4月4日 甲○○：「愛你」、「親吻」之貼圖 11 111年4月5日 甲○○：「愛心」之貼圖 甲○○：哈尼  謝謝 被告：「愛心」之貼圖 12 111年4月6日 甲○○：「愛心」之貼圖 被告：別太想我  認真工作 13 111年4月10日 被告：「愛心」之貼圖        晚安吧  寶貝 14 111年4月11日 甲○○：我也「愛心(圖案)」你 15 111年4月12日 甲○○：「愛心」、「擁抱」之貼圖         說實話啦!可不可以讓我靠肩         睡一下下  不要這麼吝嗇啦 被告：沒問題 甲○○：或許我不夠好         或許我讓你感到厭煩         真的這陣子你對我的抱怨有多一點          又或許我不是理想的另一半 　　　　我會沉思慚愧的 　　　　有打擾到你心思的一切我在此跟你 　　　　道歉